臺灣臺南地方法院民事判決　　　　　　　 95年度訴字第320號
原　　　告　丁○○
　　　　　　丙○○○
共　　　同
訴訟代理人　黃木春律師
被　　　告　甲○○
訴訟代理人　鄭世賢律師
被　　　告　乙○○
上當事人間請求侵權行為損害賠償事件，本院於96年3月12日言
詞辯論終結，判決如左：
    主    文
被告應給付原告劉畯仁新台幣壹佰玖拾萬柒仟陸佰柒拾柒元，給
付原告丙○○○新台幣壹佰參拾貳萬玖仟柒佰零貳元，及均自民
國九十四年十一月二十六日起至清償日止，按年息百分之五計算
之利息。
原告其餘之訴駁回。
訴訟費用由被告負擔百分之四十七，餘由原告平均分擔。
本判決原告勝訴部分於原告劉畯仁以新台幣陸拾參萬伍仟元，原
告丙○○○以新台幣肆拾肆萬參仟元供擔保後，得假執行。被告
依序以新台幣壹佰玖拾萬柒仟陸佰柒拾柒元、新台幣壹佰參拾貳
萬玖仟柒佰零貳元，各為原告丁○○、丙○○○供擔保後，得免
為假執行。
原告其餘假執行之聲請駁回。
    事實及理由
甲、程序方面：
    按訴狀送達後，原告不得將原訴變更或追加。但擴張或減縮
    應受判決事項之聲明者，不在此限。民事訴訟法第255條第
    1項第3款定有明文。本件原告提起本訴原聲明請求：「被告
    應給付原告丁○○新台幣（下同）4,460,321元，給付原告
    丙○○○4,460,025元，及均自起訴狀繕本送達翌日起至清
    償日止，按年息百分之五計算之利息」，嗣於訴狀送達後，
    於950年21月10日具狀減縮聲明為：「被告應給付原告丁○○3,897,418元，給付原告丙○○○3,255,224元，及均自起
    訴狀繕本送達翌日起至清償日止，按年息百分之五計算之利
    息」，又於96年1月19日言詞辯論期日時再各減縮請求10萬
    元，依上開說明，均屬訴之聲明之減縮，應予准許，合先敘
    明。
乙、實體方面：
一、原告起訴主張：
（一）被告乙○○於民國93年12月14日21時許，駕駛車號LWZ一
      686 號重機車，沿臺南縣鹽水鎮○○路，由南往北方向行
　　　駛，途經該路與四維路無號誌管制之岔路口處，應注意並
　　　能注意車前狀況，隨時採取必要之安全防範措施，且應減
　　　速慢行，竟疏未注意車前狀況，且未減速慢行，反以時速
 　  　3、公里之高速行駛，而撞及適沿四維路南側、相互牽
      手欲自西向東徒行橫越新太路之母女即原告之女鄧慧玲、
      孫女鄧鎧馨（5歲），致車號LWZ一686號重機車車頭嚴重
      凹損，鄧慧玲、鄧鎧馨則倒地成傷，乙○○隨機車倒地（
      機車倒地刮痕第一段）亦成傷。嗣被告甲○○駕車號
      5692一GV號小客車，亦沿臺南縣鹽水鎮○○路，由南往北
      方向行駛，途經該路與四維路無號誌管制之岔路口肇事處
      ，應注意並能注意車前狀況，隨時採取必要之安全防範措
      施，且應減速慢行，亦疏未注意車前狀況，且未減速慢行
      ，反以時速70公里超速行駛（該路段限速時速公里），
      左前側車頭撞及正從地上爬起站立之鄧慧玲，致鄧慧玲飛
      起再撞到左側檔風玻璃。並輾過且拖行倒地未起之鄧鎧馨
      ，再輾過並拖行車號LWZ一686號重機車車牌及輪胎位置
     （機車倒地刮痕第二段）。致使鄧慧玲頭、頸、胸、腹部
      及兩腿鈍挫傷合併骨折、多發性損傷合併內出血（機車及
      休旅車車禍所致），鄧鎧馨頭、頸、胸、腹及兩腿鈍挫傷
      及輾壓傷合併骨折，多發性損傷合併內出血，均當場死亡
      。被告等應負過失致死刑貴，業經台灣台南地方法院檢察
      署檢察官起訴，案繫鈞院審理中，因此提起附帶民事訴訟
      請求損害賠償。
（二）按汽車、機車或其他非依軌道行駛之動力車輛，在使用中
      加損害於他人者，駕駛人應賠償因此所生之損害。民法第
　　　191條之2訂有明文。又因故意或過失，不法侵害他人之權
      利者，負損害賠償責任。數人共同不法侵害他人權利者，
      連帶負賠償責任。民法第184條、第185條均有規定。被告
      等因過失撞死原告之女兒鄧慧玲、孫女鄧鎧馨，自應負連
      帶賠償責任。至其賠償金額，分述如下。
　　1.原告鄧鋑仁部分：3,897,418元，僅請求3,797,418元。
　  　(1)喪葬費：原告為鄧慧玲支出喪葬費計368,200元。另為
        鄧鎧馨支出喪葬費347,200元。合計715,400元。
　　　(3)扶養費：依民法之規定子女負有扶養父母之義務，原告
        鄧鋑仁為鄧慧玲之父，於31年2月5日生，至93年12月14
        日女兒鄧慧玲被撞死亡時為62歲。依92年台閩地區簡易
        生命表所示，60歲平均餘命18.85年，原告62歲扣兩年
        ，餘命16.85年。再依據行政院主計處之統計93年度平
        均每人民間消費支出每年為284,753元。原告鄧鋑仁育
        有三男二女，但長男鄧聖霖於79年2月24日死亡，三男
        鄧聖哲於58年8月9日死亡，扶養義務人連同被害人鄧慧
        玲共三人，每子女每年應負擔扶養費為三分之一94,918
        元，原告餘命16.85年，依霍夫曼計算法，扣除中間利
        息一次給付，被告應賠償原告鄧鋑仁1,182,018元。
　　　(4)精神慰藉金：被害人鄧慧玲為原告女兒，從小由告訴人
　　　　撫養長大成人，卻遇人不淑，自離婚後帶幼小孫女，返
　　　　回台南縣鹽水鎮，和原告就近相照顧相依為命。年方34
　　　　歲，卻一夕間天人永隔。原告老年喪女，精神所受之創
　　　　痛，實非筆墨得以形容，爰請求被告賠償2百萬元。
　　2.原告丙○○○部分：僅請求436,025元。
　　　(1)扶養費：依民法之規定子女負有扶養父母之義務，原告
        丙○○○為鄧慧玲之父，於29年12月19日生，至93年12
        月14日女兒鄧慧玲被撞死亡時為64歲。依92年台閩地區
        簡易生命表所示，60歲平均餘命22.28年，原告62歲扣
        四年，餘命18.28年。再依據行政院主計處之統計93年
        度平均每人民間消費支出每年為284,753元，扶養義務
        人連同被害人鄧慧玲共三人，每子女每年應負擔扶養費
        為三分之一94,918元，原告餘命18.28年，依霍夫曼計
        算法，扣除中間利息一次給付，被告應賠償原告丙○○○1,255,224元。
　　　(2)精神慰藉金：原告之女遇人不淑，自離婚後帶幼小孫女
　　　　，返回台南縣鹽水鎮居住，和原告就近相照顧相依為命
　　　　，卻因被告等之疏失，硬生生地拆散。原告遭受白髮人
  　　　送黑髮人之大悲痛，其精神所受之痛苦可知。爰請求被
　　    告賠償2百萬元。
（三）訴之聲明：1.被告應給付原告丁○○4,360,321元，及自
      起訴狀繕本送達翌日起至清償日止，按年息百分之五計算
      之利息；2.被告應給付原告丙○○○4,360,025元，及自
　　　起訴狀繕本送達翌日起至清償日止，按年息百分之五計算
　　　之利息。3.訴訟費用由被告負擔。4.原告願供擔保，請宣
　　  告假執行。
二、被告則辯稱：
（一）案發地點在新營工業區○○○路燈，當時被害人已經發生
      車禍車燈已經熄滅，甲○○雖然車速稍快，當時情況沒有
      燈光的狀況下是無法發現的，臨時看到的時候已經來不及
      。
（二）鑑定報告，並沒有將死亡的狀況摒除出來，刑事判決卻認
      為乙○○只有過失傷害，但如果沒有乙○○的過失行為，
      就不會引起甲○○從後追撞的死亡結果，乙○○也應負重
      大的肇事責任。
（三）對於原告主張之喪葬費及扶養費計算方式無意見，但原告
      慰撫金之請求過高。
（四）訴之聲明：駁回原告之訴，訴訟費用由原告負擔。
三、本件經依民事訴訟法第270條之1第1項第3款規定，整理並協
    議兩造不爭執事項暨簡化爭點為：
（一）兩造不爭執事項：
  　1.乙○○於93年12月14日21時許，駕駛車號LW2-686號重機
      車，沿台南縣鹽水鎮○○路，由南向北方向行駛，途經該
      路與四維路無號誌管制之岔路口處，撞及沿四維路南側、
      相互牽手欲自西向東徒行橫越新太路之母女即原告之女鄧
      慧玲、孫女鄧鎧馨，致車號LW2-686號重機車車頭嚴重凹
      損，鄧慧玲、鄧鎧馨則倒地成傷，乙○○隨機車倒地亦成
      傷。
    2.嗣被告甲○○駕駛車號5692-GV號小客車，亦沿台南縣鹽
      水鎮○○路，由南往北方向行駛，途經該路與四維路無號
      誌管制之岔路口處，左前側車頭撞及正從地上爬起站立之
      鄧慧玲，致鄧慧玲飛起再撞到左側擋風玻璃，並輾過且拖
      行倒地未起之鄧鎧馨，再輾過並拖行車號LW2-686號重機
      車，致使鄧慧玲頭、胸、腹部頓挫傷合併骨折、多發性損
      傷合併內出血，鄧鎧馨頭、頸、胸、腹及兩腿鈍挫傷及輾
      壓傷合併骨折，多發性損傷合併內出血，均當場死亡。被
      告甲○○對於原告之女、孫女之死亡結果有過失。
 　 3.原告丁○○為鄧慧玲支出喪葬費368,200元、為鄧鎧馨支出
      喪葬費347,200元。
    4.原告育有三男二女，但長男鄧聖霖於79年2月24日死亡，三
      男鄧聖哲於58年8月9日死亡。
    5.原告兩人共受領關於鄧慧玲部分強制責任險死亡保險金140
      萬元，至於鄧鎧馨之死亡保險給付則由其父親受領。
    6.原告因本案與乙○○達成和解，由乙○○給付原告共20 萬
      元。
（二）兩造爭執要點：
    1.被告對被害人鄧慧玲、鄧鎧馨之過失責任比例？
    2.被害人鄧慧玲、鄧鎧馨是否與有過失，過失比例？
    3.乙○○對於被害人鄧慧玲、鄧鎧馨之死亡結果是否應負過
      失責任？
    4.原告請求慰撫金額是否過高？
四、茲就兩造爭執要點，一一論述如后：
（一）被告對被害人鄧慧玲、鄧鎧馨之死亡是否有過失部分：
    1.按汽車行車速度，依速限標誌或標線之規定，無標誌或標
      線者，於行經無號誌之交岔路口時，應減速慢行，作隨時
      停車之準備；又汽車行駛時，駕駛人應注意車前狀況，並
      隨時採取必要之安全措施，為道路交通安全規則第93條第
      1項第2款及第94條第3項所明文。
    2.查本件被告甲○○駕駛車號5692-GV號小客車，亦沿台南
      縣鹽水鎮○○路，由南往北方向行駛，途經該路與四維路
      無號誌管制之岔路口處，左前側車頭撞及正從地上爬起站
      立之鄧慧玲，致鄧慧玲飛起再撞到左側擋風玻璃，並輾過
      且拖行倒地未起之鄧鎧馨，再輾過並拖行車號LW2-686 號
      重機車，致使鄧慧玲頭、胸、腹部頓挫傷合併骨折、多發
      性損傷合併內出血，鄧鎧馨頭、頸、胸、腹及兩腿鈍挫傷
      及輾壓傷合併骨折，多發性損傷合併內出血，均當場死亡
      等情，為兩造所不爭執，已如前述，復依本院94年度交訴
      字第191號刑事卷內所附道路事故現場調查報告表 (一)、
      ( 二)所載，肇事當時之天氣晴、夜間有照明、道路狀況
      及視距均屬良好，被告甲○○若稍加提高警覺應可以避免
      本件交通事故之發生，是被告甲○○在當時主、客觀之情
      形下，顯無不能注意之情事，竟疏於注意及此，以致肇事
      致人受傷，其有應注意能注意而不注意之過失責任至明。
　    況本件交通事故之肇事因素，經臺灣臺南地方法院檢察署
      檢察官囑託臺灣省台南區車輛行車事故鑑定委員會鑑定結
      果，亦認「被告甲○○駕駛小客車，行經無號誌岔路口，
      未減速慢行，未注意車前狀況，為肇事主因」等情，亦有
      上開鑑定意見書在卷可憑，益認被告甲○○就本件交通事
      故之發生，確有過失甚明。
    3.而被害人鄧慧玲、鄧鎧馨確因本件行車事故，分受有上開
      傷害而當場死亡，亦經臺灣臺南地方法院檢察署檢察官督
      同檢驗員相驗明確，有前揭勘驗筆錄、相驗屍體證明書及
      驗斷書及相驗屍體照片附於上開94年度交訴字第191號卷
      足稽，依據上述說明，被告甲○○過失行為與被害人鄧慧
      玲、鄧鎧馨死亡之結果亦具有相當因果關係。原告主張因
      被告過失行為致被害人鄧慧玲、鄧鎧馨死亡一節，即堪憑
      採。
（二）關於被害人鄧慧玲、鄧鎧馨是否與有過失，及其過失比例
      ？
    1.查系爭肇事路段，係未設有號誌之岔路口，被害人鄧慧玲
      、鄧鎧馨在未設有行人穿越道之路段穿越道路時，應注意
      左右無來車，始可小心迅速穿越，因未注意，以致發生本
      件車禍，自亦有疏失。被告辯稱：本件車禍被害人亦與有
      過失等與，自堪採信。
    2.本件交通事故之肇事因素，經臺灣臺南地方法院檢察署檢
      察官囑託臺灣省台南區車輛行車事故鑑定委員會鑑定結果
      ，亦認「被告甲○○駕駛小客車，行經無號誌岔路口，未
      減速慢行，未注意車前狀況，為肇事主因」；另「被害人
      鄧慧玲、鄧鎧馨等於肇事地點未及警示，為肇事次因」等
      情，有上開鑑定意見書在卷可憑，益認被害人鄧慧玲、鄧
      鎧馨於本件交通事故之發生，亦與有過失，本院審酌被告
      撞擊被害人鄧慧玲，使鄧慧玲彈至其車上擋風玻璃，與鄧
      鎧馨均當場死亡，可見被告當時車速之快，因認被告應負
      擔過失責任為90%，被害人應負擔之過失責任為10%。
（三）關於乙○○對於被害人鄧慧玲、鄧鎧馨之死亡結果是否應
      負過失責任部分：
    1.按共同侵權行為之損害賠償，固不以加害人有意思之聯絡
      為要件，但仍須有客觀的共同關聯性，則必須損害之發生
      及責任原因之事實，二者之間有相當因果關係，如行為人
      就其行為確能證明絕無發生損害之可能者，則行為與損害
      之間無因果關係，自與加害人之行為無客觀的共同關聯性
      ，即難遽令負擔共同侵權行為之連帶賠償責任（最高法院
　　　93年度台上字第2022號判決意旨參照）。
　　2.查本件被害人係先遭乙○○撞及倒地後，復遭被告甲○○
　　　撞及，固為兩造所不爭執，惟參酌目擊證人金煌於警詢、
　　　偵查證稱：「‧‧‧於93年12月14日21時許，聽到有機車
　　　摔倒在地的刮地聲，我轉頭看事故現場就見到1部機車及
　　　該女性駕駛人（係指乙○○）倒在地上，另有1位女性路
　　　人（即被害人鄧慧玲）也倒臥在路中間，但兩造怎麼發生
　　　如何碰撞我並無目睹，正當上述2人從地上爬起，約過10
　　　秒鐘另1部白色自小客車由南向北沿新太路大約時速70公
　　　里（此部分證述尚非可採，詳如後述）速度駛向該上述2
　　　人發生之事故位置時，我又聽見另一撞擊聲‧‧」、「我
　　　有看到那位媽媽（指鄧慧玲）從地上要爬起來，我以為沒
　　　有事，我就準備要出去了，幾秒鐘之後我就看到一輛小客
　　　車把那位媽媽撞的飛起來了」等語綦詳（參相驗卷第88頁
　  　、第143頁），足見被害人於遭訴外人乙○○撞及後，已
    　自地上爬起，約過10秒鐘，才又遭被告撞及，據此，足認
      訴外人乙○○之撞擊行為並未造成被害人死亡之結果，即
      乙○○之行為與被害人死亡之間無因果關係，自與被告嗣
      後之過失行為無客觀的共同關聯性，即難遽令負擔共同侵
      權行為之連帶賠償責任，被告抗辯：訴外人乙○○對於被
      害人之死亡結果，亦應負過失賠償責任云云，即不足採。
五、按因故意、過失不法侵害他人之權利者，負損害賠償責任；
    又不法侵害他人致死者，對於支出醫療及增加生活上需要之
    費用或殯喪費用之人，亦應負損害賠償責任。又被害人對於
    第三人負有法定扶養義務者，加害人對於該第三人亦應負損
    害賠償責任。再不法侵害他人致死者，被害人之父母子女及
    配偶，雖非財產上之損害，亦得請求賠償相當之金額。民法
    第184條第1項前段、第192條、第194條分別定有明文。被告
    對於本件車禍事故負有過失責任，且致原告之女鄧慧玲、孫
    女鄧鎧馨死亡，已如前述，原告請求被告賠償損害，即屬有
    據。茲所應審酌者，為原告所得請求被告賠償之金額，爰分
    述如下：
（一）原告丁○○方面：
  　1.殯葬費部分：原告丁○○主張其因被害人鄧慧玲、鄧鎧馨
      死亡，共支出殯葬費715,400元，並提出收據四紙為證，
      且為被告所不爭執，其主張受有喪葬費用715,400元之損
      害，堪可信為真實，應予准許。
    2.扶養費部分：
      (1)按直系血親相互間互負扶養之義務。負扶養義務者有數
        人，而其親等同一時，應各依其經濟能力，分擔義務；
        受扶養權利者，以不能維持生活而無謀生能力者為限，
        前項無謀生能力之限制，於直系血親尊親屬不適用之；
        又扶養之程度，應按受扶養權利者之需要，與負扶養義
        務者之經濟能力及身分定之。民法第1114條第1款、第
        1115條第3項、第1117條、第1119條分別定有明文。又
        直系血親相互間、夫妻間，互負扶養義務，再扶養義務
        人之直系血親尊親屬及配偶，祇須有不能以自己之財產
        維持生活之情形，即有受扶養之權利，均不以無謀生能
        力為必要（參照最高法院87年度台上字第1696號、81年
        度台上字第1504號判決）。是直系血親尊親屬，如不能
        以自己財產維持生活者，即應有受扶養之權利。
      (2)原告丁○○係31年2月5日出生，於其女鄧慧玲死亡時係
        62歲，依內政部統計處公布之92年台閩地區簡易生命表
        之記載，原告丁○○之平均餘命尚有16.85年，而原告
        目前無業，名下雖有兩戶房屋，惟係供自己居住之用，
        其主張不能以自己財產維持生活，應堪採信。而原告丁○○之配偶丙○○○名下並無財產，亦無法扶養原告丁○○，再依據行政院主計處之統計93年度平均每人民間
        消費支出每年為284,753元。原告鄧鋑仁育有三男二女
        ，但長男鄧聖霖於79年2月24日死亡，三男鄧聖哲於58
        年8月9日死亡，業據提出戶籍謄本為證，故原告主張應
        受被害人鄧慧玲扶養比例為3分之1，就扶養費用之請求
       ，原告主張按行政院主計處之統計93年度平均每人民間
        消費支出每年為284,753元計算，依現今物價指數及本
        地區消費支出觀之，核屬相當，據此被害人鄧慧玲每年
        應負擔之扶養費為94,918元，依霍夫曼計算方式扣除法
        定利息後，原告得請求者為1,182,018元（其計算式為
        ：[94918*11.00000000（此為應受扶養16年之霍夫曼係
        數）+94918*0.85*（12.00000000-00.00000000）
        ]=1,182,019）。
 　　 3.精神慰撫金部分：
     　 被害人鄧慧玲因被告之過失行為而死亡，致原告丁○○
  　　　慘遭喪女之痛，則原告精神上受有痛苦，自屬必然，從
  　　　而其等請求精神慰藉金，應屬正當。是本院審酌原告丁○○為初農畢業，無工作收入，但有房屋2筆、土地3筆
        ；被告則為高職畢業，未入監服刑前，每月收入約三萬
        元，名下無不動產，為兩造所不爭執，及兩造身分、地
        位、經濟能力暨原告因被害人鄧慧玲死亡所受精神上痛
        苦等一切情狀，認以給付100萬元之精神慰撫金，差可
        適當撫平原告所遭受之精神痛苦，逾此部分之請求難謂
        正當，不應准許。
（二）原告丙○○○部分：
    1.扶養費部分：
      (1)按直系血親相互間互負扶養之義務。負扶養義務者有數
        人，而其親等同一時，應各依其經濟能力，分擔義務；
        受扶養權利者，以不能維持生活而無謀生能力者為限，
        前項無謀生能力之限制，於直系血親尊親屬不適用之；
        又扶養之程度，應按受扶養權利者之需要，與負扶養義
        務者之經濟能力及身分定之。民法第1114條第1款、第
        1115條第3項、第1117條、第1119條分別定有明文。又
        直系血親相互間、夫妻間，互負扶養義務，再扶養義務
        人之直系血親尊親屬及配偶，祇須有不能以自己之財產
        維持生活之情形，即有受扶養之權利，均不以無謀生能
        力為必要（參照最高法院87年度台上字第1696號、81年
        度台上字第1504號判決）。是直系血親尊親屬，如不能
        以自己財產維持生活者，即應有受扶養之權利。
      (2)原告丙○○○係29年12月19日出生，於其女鄧慧玲死亡
        時係64歲，依內政部統計處公布之92年台閩地區簡易生
        命表之記載，原告丙○○○之平均餘命尚有18.28年，
        而原告目前無業，名下亦無財產，其主張不能以自己財
        產維持生活，應堪採信。而原告丙○○○之配偶丁○○
        亦無扶養能力，已如前述，再依據行政院主計處之統計
        93 年度平均每人民間消費支出每年為284,753元。原告
        丙○○○育有三男二女，但長男鄧聖霖於79年2月24日
        死亡，三男鄧聖哲於58年8月9日死亡，業據提出戶籍謄
        本為證，故原告主張應受被害人鄧慧玲扶養比例為3分
        之1，應屬可採。就扶養費用之請求，原告主張按行政
        院主計處之統計93年度平均每人民間消費支出每年為
        284,753元計算，依現今物價指數及本地區消費支出觀
        之，核屬相當，據此被害人鄧慧玲每年應負擔之扶養費
        為94,918元，依霍夫曼計算方式扣除法定利息後，原告
        丙○○○得請求者為1,255,224元（其計算式為：
        [94918*13.00000000（此為應受扶養18年之霍夫曼係數
        ）+94918*0.28*（13.00000000-00.00000000）]=00000
        00，小數點以下四捨五入）。
 　　 2.精神慰撫金部分：
     　 被害人鄧慧玲因被告之過失行為而死亡，致原告丙○○○慘遭喪女之痛，則原告精神上受有痛苦，自屬必然，
　　　　從而其等請求精神慰藉金，應屬正當。是本院審酌原告
　　　　丙○○○從未就學，無工作收入，名下亦無財產；被告
　　　　則為高職畢業，未入監服刑前，每月收入約三萬元，名
　　　　下無不動產，為兩造所不爭執，及兩造身分、地位、經
　　　　濟能力暨原告因被害人鄧慧玲死亡所受精神上痛苦等一
　　　　切情狀，認以給付100萬元之精神慰撫金，差可適當撫
　　　　平原告所遭受之精神痛苦，逾此部分之請求難謂正當，
　　　  不應准許。
（三）復按損害之發生或擴大，被害人與有過失者，法院得減輕
      賠償金額或免除之，民法第217條第1項定有明文。此項規
　    定之目的，在謀求加害人與被害人間之公平，故在裁判上
      法院得以職權減輕或免除之，最高法院著有85年度台上第
      1756號判例可資參照。本件被告與被害人鄧慧玲、鄧鎧馨
      就本件事故之發生，均有過失，就其過失，被告應負擔90
      ％之過失責任，被害人鄧慧玲、鄧鎧馨則應負擔10％之過
      失責任。準此，被害人鄧慧玲、鄧鎧馨既與有過失，依前
      開說明，即應適用過失相抵之原則。則原告等所得請求之
      金額分別為：原告丁○○2,607,677元【計算式為：
      (715,400+1,182,019+1,000,000)*0.9=2,607,677，元以
      下四捨五入】；原告丙○○○2,029,702元【計算式為：
      (1,255,224+1,000,000)×0.9＝2,029,702，元以下四捨
      五入】。
（四）綜上，原告所得請求被告賠償之金額，計為原告丁○○
      2,607,677元，被告丙○○○2,029,702元，惟按保險人依
      強制汽車責任保險法規定給付之保險金，視為加害人或被
      保險人損害賠償金額之一部分；加害人或被保險人受賠償
      請求時，得扣除之，又強制汽車保險中死亡給付之受益人
      ，為受害人之繼承人；強制汽車責任險法第30條、第10條
      第2款分別定有明文。原告二人於本件事故發生後，已受
      領強制汽車責任保險之理賠金140萬元，為兩造所不爭執
      。因該強制責任險保險金死亡給付之法定受益人及慰問金
　　　之賠償對象為死者之繼承人即其父母，是對死者之父母即
　　　原告二人均發生清償效果，而上開保險金及慰問金，視為
　　　應給付賠償額之一部分予以扣除。至於扣除之方式，因該
　　　140萬元並非不可分，參照民法第271條關於可分債權債務
      之規定，應由原告二人平均分擔扣除，即各扣除70萬元，
      故上開金額應予扣除，則原告二人得請求被告賠償之金
      額為丁○○1,907,677元（2,607,677－700,000＝
      1,907,677），原告丙○○○1,329,702元（2,029,702－
      700,000＝1,329,702）。
六、末按給付無確定期限者，債務人於債權人得請求給付時，經
    其催告而未為給付，自受催告時起，負遲延責任，其經債權
    人起訴而送達訴狀，或依督促程序送達支付命令，或為其他
    相類之行為者，與催告有同一之效力，民法第229條第1、2
    項定有明文。又遲延之債務，以支付金錢為標的者，債權人
    得請求依法定利率計算之遲延利息，但約定利率較高者，仍
    從其約定利率，而應付利息之債務，其利率未經約定，亦無
    法律可據者，週年利率為百分之5，亦為民法第233條第1項
    及第203條所明定。本件原告請求被告應給付之金額，並未
    定有給付之期限，則原告請求自刑事附帶民事訴訟起訴狀繕
    本送達被告之翌日即94年11月26日起至清償日止，按週年利
    率百分之5計付遲延利息，自無不合，應併予准許。
七、從而，原告二人本於侵權行為法律關係，訴請被告給付於原
    告劉畯仁1,907,677元，原告丙○○○1,329,702元，及均自
    起訴狀繕本送達翌日即民國94年11月26日起至清償日止按年
    息5%計算之利息之範圍內，洵屬有據，應予准許。逾此部分
    之請求，則無理由，應予駁回。原告陳明願供擔保請准宣告
    假執行，爰就原告勝訴部分，酌定相當擔保金額准許之，併
    依職權定被告供擔保金額，准許免為假執行；至原告敗訴部
    分，其假執行之聲請已失所附麗，併予駁回。
八、又本件事證已臻明確，兩造其餘主張陳述及攻擊防禦方法，
    核與判決結果不生影響，爰不逐一論述，附此敘明。
九、據上論結，本件原告之訴為一部有理由，一部無理由，依民
    事訴訟法第79條、第390條第2項、第392條，判決如主文。
中　　華　　民　　國　　96　　年　　3　　月　　26　　日
                  民事第二庭    法  官李杭倫
右為正本係照原本作成。
如對本判決上訴，須於判決送達後廿日內向本院提出上訴狀
中　　華　　民　　國　　96　　年　　3　　月　　26　　日
                                書記官蔡曉
